【裁判字號】    98,撤緩,42
【裁判日期】    981116
【裁判案由】    撤銷緩刑
【裁判全文】
台灣基隆地方法院刑事裁定              98年度撤緩字第42號
聲  請  人  台灣基隆地方法院檢察署檢察官
受  刑  人  甲○○
                    國民
上列聲請人因受刑人偽造有價證券案件，聲請撤銷緩刑之宣告（
98年執聲字第869 號、98年執助字第599 號），本院裁定如下：
    主  文
聲請駁回。
    理  由
一、聲請意旨
    聲請意旨略以：受刑人甲○○因偽造有價證券案件（士林地
    檢93年度偵緝字第485 號），前經台灣士林地方法院於民國
    93年12月15日，以93年度簡字第403 號案件，判處有期徒刑
    2 年，並宣告緩刑5 年，而於94年2 月4 日確定。詎其於緩
    刑前之92年5 月20日，更因故意犯詐欺取財罪（98年偵字第
    2804號），經本院於98年7 月10日，以98年度基簡字第855
    號案件，判處有期徒刑二月，而於98年8 月10日確定。其於
    緩刑前犯他罪，受有期徒刑之宣告，爰依刑事訴訟法第476
    條之規定，聲請撤銷緩刑之宣告云云。
二、法律規定
    按刑法於94年1 月7 日修正，於94年2 月2 日公布，而於95
    年7 月1 日施行。修正前之刑法第75條規定：「受緩刑之宣
    告，而有左列情形之一者，撤銷其宣告：一、緩刑期內更犯
    罪，受有期徒刑以上刑之宣告者。二、緩刑前犯他罪，而在
    緩刑期內受有期徒刑以上刑之宣告者。因過失犯罪者，不適
    用前項之規定。」修正後之刑法第75條規定：「受緩刑之宣
    告，而有下列情形之一者，撤銷其宣告：一、緩刑期內因故
    意犯他罪，而在緩刑期內受不得易科罰金之有期徒刑以上刑
    之宣告確定者。二、緩刑前因故意犯他罪，而在緩刑期內受
    不得易科罰金之有期徒刑以上刑之宣告確定者。前項撤銷之
    聲請，於判決確定後6 月以內為之。」增訂之刑法第75條之
    1 規定：「受緩刑之宣告而有下列情形之一，足認原宣告之
    緩刑難收其預期效果，而有執行刑罰之必要者，得撤銷其宣
    告：一、緩刑前因故意犯他罪，而在緩刑期內受得易科罰金
    之有期徒刑、拘役或罰金之宣告確定者。二、緩刑期內因故
    意犯他罪，而在緩刑期內受得易科罰金之有期徒刑、拘役或
    罰金之宣告確定者。三、緩刑期內因過失更犯罪，而在緩刑
    期內受有期徒刑之宣告確定者。四、違反第74條第2 項第1
    款至第8 款所定負擔情節重大者。前條第2 項之規定，於前
    項第1 款至第3 款情形亦適用之。」修正之刑法為求適用之
    彈性，對於修正前刑法僅有「應撤銷」緩刑之規定，區分為
    「應撤銷」及「得撤銷」緩刑之情形。考其立法意旨略以：
    關於緩刑之撤銷，現行法第75條第1 項固已設有2 款應撤銷
    之原因；至得撤銷緩刑之原因，則僅於保安處分章內第93條
    第3 項與撤銷假釋合併加以規定，體例上不相連貫，實用上
    亦欠彈性，爰參酌德國及奧地利現行立法例增訂得撤銷緩刑
    之原因，其中現行關於緩刑前或緩刑期間故意犯他罪，而在
    緩刑期內受得易科罰金之有期徒刑之宣告者，列為應撤銷緩
    刑之事由，因認過於嚴苛，而排除第75條應撤銷緩刑之事由
    ，移列至得撤銷緩刑事由，俾使「法官依被告再犯情節，而
    裁量是否撤銷先前緩刑之宣告」；其次，如有前開事由，但
    判決宣告拘役、罰金時，可見行為人仍未見悔悟，有列為得
    撤銷緩刑之事由，以資彈性適用，爰於第1 項第1 款、第2
    款增訂之。且本條採用裁量撤銷主義，賦予法院撤銷與否之
    權限，特於第1 項規定實質要件為「足認原宣告之緩刑難收
    其預期效果，而有執行刑罰之必要」，供作審認之標準，亦
    即於上揭「得」撤銷緩刑之情形，法官應依職權本於合目的
    性之裁量，妥適審酌被告所犯前後數罪間，關於法益侵害之
    性質、再犯之原因、違反法規範之情節是否重大、被告主觀
    犯意所顯現之惡性及其反社會性等情，是否已使前案原為促
    使惡性輕微之被告或偶發犯、初犯改過自新而宣告之緩刑，
    已難收其預期之效果，而確有執行刑罰之必要，此與刑法第
    75條第1 項所定2 款要件有一具備，即毋庸再行審酌其他情
    狀，應逕予撤銷緩刑之情形不同。其次，刑法第2 條第1項
    雖對於行為後法律變更者，採從舊從輕之適用法律原則，然
    刑法施行法第6 條之1 ，就刑法修正後有關撤銷緩刑相關規
    定之適用，已增訂為：「於中華民國94年1 月7 日刑法修正
    施行前，受緩刑之宣告，94年1 月7 日修正刑法施行後，仍
    在緩刑期內者，適用94年1 月7 日修正施行之刑法第75條、
    第75條之1 及第76條規定。」此條係刑法第2 條第1 項之特
    別規定，是以縱受刑人係於修法前受緩刑之宣告，若於新法
    施行後仍在緩刑期內者，對於撤銷緩刑相關法律之適用，即
    應依刑法施行法第6 條之1 之規定，逕行適用新法之規定，
    毋庸再為新舊法之比較適用。
三、本案情形
    經查：受刑人係於修正刑法施行前受緩刑之宣告，至新法施
    行後仍在緩刑期內，依據前開刑法施行法之規定，自應適用
    修正後刑法關於撤銷緩刑之相關規定。惟查：受刑人有前述
    聲請意旨所述因犯偽造有價證券罪，被判有期徒刑2 年並緩
    刑5 年之情形，復於緩刑前因故意犯詐欺取財罪，而在緩刑
    期內受得易科罰金之有期徒刑二月之宣告確定等情，有各該
    判決書在卷可稽，並有台灣高等法院被告前案紀錄表一份在
    卷可稽，符合修正後刑法第75條之1 第1 項第2 款得撤銷緩
    刑宣告之事由。惟修正後刑法對於在緩刑期前因故意犯他罪
    ，而在緩刑期內受得易科罰金之有期徒刑之宣告確定情形，
    已自「應撤銷緩刑宣告」修正為「得撤銷緩刑宣告」，亦即
    由法院依個案審酌受刑人再犯罪之情節，是否與緩刑制度係
    為促使惡性輕微之被告或偶發犯、初犯改過自新之目的不符
    ，認定原宣告之緩刑是否確難收其預期效果，而有撤銷原緩
    刑宣告之必要。申言之，刑法緩刑制度係為促進惡性輕微之
    被告或偶發犯、初犯利於改過自新而設，刑法第75條之1 又
    已課予法院裁量之義務，已如前述，則被告雖合於上開要件
    ，然是否已足認該案緩刑之宣告難收其預期效果，而有執行
    刑罰之必要，仍須衡酌相關情況決定之。其次，本院審核受
    刑人上述兩案之判決後，認為前案之偽造有價證券罪，係被
    告於92年3 月間，向其女友竊取支票五張後，擅自簽發其中
    四張，持以向他人借款，其中一張面額四萬三千元經提示未
    獲付款而案發。經法院調查結果，其犯罪動機係經濟情況窘
    迫，需款孔急，原判決法院認為情輕法重，而依刑法第59條
    酌量減輕其刑，將刑法第201 條3 年以上10年以下之犯罪，
    量處有期徒刑2 年，再以被害人皆原諒被告，被告並已經清
    償欠款為理由，而宣告緩刑5 年。至於後案之詐欺取財罪，
    係被告於92年5 月間，將其郵局帳戶之存摺、金融卡及密碼
    交付他人，使他人得以詐欺被害人，使被害人匯款進入該帳
    戶而遭他人提領一空。其交付存摺等物之幫助詐欺取財，是
    基於不確定之故意，並非詐騙集團本身，乃原判決所認定，
    其非難性較之直接故意為低。何況，前案是93年案發，後案
    是98年案發，實難認定「原宣告之緩刑難收其預期效果，而
    有執行刑罰之必要」。申言之，本院裁量結果，認為不須因
    該詐欺案件，而讓被告再入監執行有期徒刑二年。聲請意旨
    請求撤銷緩刑之宣告，為無理由，應予駁回。
四、據上論斷
    依刑事訴訟法第476條裁定如主文。
中    華    民    國    98    年    11    月    16    日
                  刑事第二庭法  官  陳  志  祥
以上正本證明與原本無異。
如不服本裁定，應於收受送達後5日內，向本院提出抗告狀，敘
述抗告之理由，抗告於台灣高等法院，並應按他造當事人之人數
附具繕本。
中    華    民    國    98    年    11    月    16    日
                            書記官  王  月  娥


司法院資訊處製作；財團法人民間司法改革基金會備份。
